【裁判字號】    99,交聲,156
【裁判日期】    990831
【裁判案由】    違反道路交通管理處罰條例聲明異議
【裁判全文】
臺灣雲林地方法院交通事件裁定         99年度交聲字第156號
移送機關即
原處分機關  交通部公路總局嘉義區監理所雲林監理站
異  議  人
即受處分人  甲○○
上列受處分人因違反道路交通管理處罰條例案件，對於交通部公
路總局嘉義區監理所雲林監理站於民國99年6 月16日所為之雲監
裁字第裁72-KAJ038487號裁決書（舉發違反道路交通管理事件通
知單案號：雲林縣警察局99年5 月25日雲警交字第KAJ038487 號
），聲明異議，本院裁定如下：
    主  文
異議駁回。
    理  由
一、原處分意旨略以：異議人即受處分人甲○○所有之車牌號碼
    TV-6216 號自用小客車（下稱本案自小客車），於民國99年
    5 月25日上午10時45分，行經雲林縣水林鄉○○○ 號○路山腳
    段，於限速50公里之路段，經雷達測速器採證時速達74公里
    ，而有超速24公里之違規行為，遭警攔停當場掣單製發，嗣
    交通部公路總局嘉義區監理所雲林監理站（下稱原處分機關
    ）以其違規事實明確，依道路交通管理處罰條例第40條、第
    63條第1 項第1 款規定，裁處異議人新臺幣（下同）1,800
    元，並記違規點數1 點。
二、聲明異議意旨略以：異議人於寬敞平坦，媲美快速公路之雲
    153 公路水林鄉○○段，政府有責任設置限速牌及常有測速
    、請減速慢行之警示牌，以保護人民生命財產的安全，不應
    淪為警察衝績效之提款機。本件發生當日，值勤警員並未如
    北港分局回函所示，於值勤地點前100 公尺處，依規定設置
    前有測速之告示牌，反將警車隱藏於雜草叢生之岔路上，且
    因本人當場質疑執法是否合乎規定，更使異議人原以為可從
    輕處罰，卻遭處較重之罰鍰，此種非正當之取締方式，令人
    不服云云，為此依法聲明異議。
三、按汽車駕駛人，行車速度，超過規定之最高時速，或低於規
    定之最低時速，除有第43條第1 項第2 款情形外，處1,200
    元以上2,400 元以下罰鍰，道路交通管理處罰條例第40條定
    有明文。又對於行車速度超過規定之最高速限之違規行為，
    採用固定或非固定式科學儀器取得證據資料證明者，於一般
    道路須【至少於100 公尺】，於高速公路、快速公路須至少
    於300 公尺前，明顯標示之。道路交通管理處罰條例第7 條
    之2 第2 項第9 款、第3 項規定甚明。另駕駛人駕駛汽車，
    應遵守道路交通標誌、標線、號誌之指示，並服從交通指揮
    人員之指揮，道路交通安全規則第90條亦有明文。由前揭規
    定可知，汽車駕駛人駕駛汽車行駛於道路上時，本有依照速
    限標誌於最高速限內行駛之注意義務，且此注意義務不因有
    無設置警告標誌而異。另觀諸道路交通管理處罰條例第7 條
    之2 第3 項之立法意旨，在於提醒汽車駕駛人如未依行車速
    率限制行駛，將有受罰之可能，使駕駛人自動遵守速限行駛
    ，以維護道路交通行車安全，並減少執法上之爭議。且立法
    者考量一般道路與高速道路之行車速度，為減低突襲人民權
    益之程度，分別規範【至少於100 公尺、300 公尺前】設立
    警告標誌之規定。是既已明文規定「至少多少公尺之前」，
    即表示立法者係以100 公尺、300 公尺為最低之距離限制，
    使駕駛人有足夠之時間注意及反應，從而，若警告標誌與科
    學儀器設置之距離短於上述規定範圍，即屬違反前開規範，
    惟科學儀器與警告標誌之距離最遠之限度為何，法條既未明
    文規定，即應以上述之立法意旨衡量之。
四、經查：
(一)、異議人於上揭時地，駕駛本案自小客車，於限速50公里之路
    段，為雲林縣警察局北港分局蔦松派出所警察所架設之移動
    式電達測速器測得時速為74公里，有超速24公里之違規行為
    ，為警攔停當場掣單舉發，嗣原處分機關以其違規事實明確
    ，爰於99年6 月16日開具雲監裁字第裁72-KAJ038487號裁決
    書，依道路交通管理處罰條例第40條、第63條第1 項第1 款
    規定，裁處異議人罰鍰1,800 元，並記違規點數1 點等情，
    有雲林縣警察局99年5 月25日雲警交字第KAJ038487 號舉發
    違反道路交通管理事件通知單、雲林縣警察局北港分局99年
    6 月8 日雲警交裁字第0990006226號書函及原處分機關上開
    裁決書各1 件在卷可證，且為異議人所不爭執，堪認屬實。
(二)、證人蘇志成即本案舉發警察於本案審理時證述：本件為其測
    速填單舉發，測速槍測速異議人之地點，異議人車輛約距離
    警車100 公尺左右，本件有放警示牌，警示牌距離警車約10
    0 多公尺，差不多有120 到130 公尺這個距離，都是超過10
    0 公尺以上；確定是在警示牌過後測到異議人車輛，執法時
    先測車輛速度，確定超速，再按一下就鎖定測速；其另位在
    場同事攔下異議人，當場告知異議人車速及超速情形，並拿
    測速槍螢幕數據請異議人觀看，並請異議人提出證件，異議
    人當場並沒有講什麼，接受舉發，沒有異狀，也沒有質疑我
    們執行不公；異議人是有要其等不要舉發，其告知因為規定
    每個月要開幾張（取締幾件），不能不開，故不可能不舉發
    ；其確定本案有放警示牌，警示牌約1 公尺高，是活動式立
    牌，上寫「前有測速」，放在路旁電線桿旁，警示牌有底座
    直立，並非放在草叢裡面，注意看就會看到，沒有注意看就
    會忽略，因為取締路段路面很寬，均無障礙物等語。證人蘇
    志成事後並提出其所拍攝之現場照片3 張，照片上標示該警
    示牌置放於路旁之電線桿位置，及該警示牌與警車停放之距
    離，並該路段路面甚為寬廣，日間僅見1 臺車輛行駛路上，
    視野相當良好，並無不能注意到警示牌等情清楚，可佐證人
    蘇志成所言不假。參諸證人蘇志成依法執行公務，與異議人
    並不相識，素無怨隙，其目睹及取締異議人上開違規情事，
    應無設詞攀誣、或虛構違規事實以陷害異議人之理，況警察
    執行公務本身受行政懲處責任之監督，到庭具結作證更以刑
    罰擔保其真實性，殊無甘冒行政懲處及刑法偽證罪責任而刻
    意誣陷異議人之必要，是證人前揭證述應無浮誇、誣陷之可
    能，其證詞堪予採信。至證人蘇志成所言規定每月均要開單
    舉發，當指上級要求警察執勤應核實舉發違規，不得縱放之
    旨，蓋如上所述，警察若因上級要求開單績效而捏造證據，
    濫行舉發，日後東窗事發，必受偽造文書等相關刑責之處罰
    ，常理而論，開單舉發之績效當不致使一般謹慎勤勉之警察
    甘冒刑責而胡亂舉發。
(三)、至於異議人陳稱於取締路段應設置速限標示及前有測速照相
    、請減速慢行之警示牌，本件值勤未依規定設置警示牌，且
    將警車隱藏於雜草叢生岔路上亦屬不當云云。惟依雲林縣警
    察局北港分局99年6 月8 日雲警港交裁字第0990006226號書
    函說明中第3 點明示：「依道路交通安全規則第93條規定：
    『行車速度，依速限標誌或標線之規定，無速限標誌或標線
    者，應該下列規定：一、行車時速不得超過50公里。』該路
    段因公路主管機關未設置速限標誌或標線，依規定行車時速
    不得超過50公里。」觀之異議人領有駕駛執照，有多年駕車
    行駛道路之經驗，當可推定異議人知曉上開規定，不得以上
    開路段未設置速限標示，即可超速行車。另該路段應否設置
    速限標示、請減速慢行等警示牌，乃縣政府道路主管機關本
    於權責裁量，尚難因未設置即合理化異議人得因此超速。另
    前有測速之警示牌，依前述規定，尚非必須固定設置於何處
    不可，蓋警察測速地點採非固定式之彈性稽查，有時更能嚇
    阻駕駛人違規超速之行為，降低交通事故之發生機率。又依
    蘇志成上述證詞，於警車停放處前約120 至130 公尺處，已
    放置「前有測速」之警示牌，蘇志成並表示係在異議人駕駛
    車輛通過上開警示牌後，方測得異議人車輛之時速，並於上
    開提出之第3 張照片清楚標示測得位置所在，核與卷附之雲
    林縣警察局北港分局前述書函及同分局99年8 月2 日函均明
    示：執勤警察於執勤前，已先行於執勤地點前100 公尺處設
    置「前有測速」告示牌之情相合。再者，本院檢視蘇志成提
    出之3 張照片，認取締地點之道路寬度約有12米，往來人車
    非常稀少，車道平坦直行，視野相當廣闊卻單調，路旁電線
    桿一根接著一根，路面路旁均無何障礙物，駕駛人行駛於車
    道上肯定相當舒適，是一般人於該車道上直駛，衡情均有可
    能因過於舒適而放任速度前進，甚至催油加速之情形，導致
    忽略置於某前方電線桿下方高約1 公尺之「前有測速」警示
    牌，此種可能性甚為合理，此由異議人聲稱該路段應設置速
    限標示、請減速慢行等警示牌提醒用路人，亦知其然。而本
    案前有測速之警示牌設於電線桿旁，均無任何障礙物遮蔽，
    別無其他不能注意該警示牌存在之情事，異議人疏未注意而
    超速，容有過失，仍應歸責。異議人上開主張，應無可取。
五、綜上所述，異議人確有駕駛本案自小客車於上開時地，有超
    速行駛之違規事實。原處分機關以異議人即受處分人有行車
    速度超過規定之最高時速20公里以上未滿40公里之違規行為
    ，依道路交通管理處罰條例第40條、第63條第1 項第1 款，
    與違反道路交通管理事件統一裁罰基準表之規定裁處罰鍰1,
    800 元，並記違規點數1 點，核無違誤。本件異議為無理由
    ，應予駁回。
六、依道路交通管理處罰條例第87條第2 款、道路交通案件處理
    辦法第19條，裁定如主文。
中    華    民    國    99    年    8     月    31    日
                  交通法庭  法  官  侯廷昌
以上正本證明與原本無異。
如不服本裁定，應於裁定送達後5 日內向本院提出抗告狀（須附
繕本）。
                            書記官  李達成
中    華    民    國    99    年    8     月    31    日

司法院資訊處製作；財團法人民間司法改革基金會備份。
